臺北高等行政法院判決
　　　　　　　　　　　　　93年度訴字第00349號
　　　　　　　　　　　　　94.
原　　　告　建社國際貿易有限公司
代　表　人　甲○○
被　　　告　台北市政府衛生局
代　表　人　宋晏仁（局長）住同上
訴訟代理人　乙○○
上列當事人間因藥事法事件，原告不服台北市政府中華民國92年
12月11日府訴字第09227654000號訴願決定，提起行政訴訟。本
院判決如下：
　　主  文
原告之訴駁回。
訴訟費用由原告負擔。
　　事  實
一、事實概要：
    原告進口販售之「健足養生足浴鞋」產品非屬醫療器材，於
    92年2月26日在臺灣日報第21版刊載廣告，內載：「．．．
    建社公司健足多功能養生足浴鞋加熱到50度即自動保持恆溫
    ，讓熱水足浴活動第二心臟，血流加速，活血袪（祛）寒，
    可防治風濕關節、腿腳疼痛、腦血栓和腦溢血．．．預防感
    冒、鼻炎、哮喘、心絞痛等症狀．．．具有美容減肥的作用
    ．．．可燃燒分解體內脂肪．．．增強細胞活力，有效延緩
    人體衰老．．．進口商：建社國際貿易有限公司．．．電話
    ：00-00000000．．．」等涉及醫療效能詞句，案經台中市
    衛生局查獲函移被告處理後，被告函囑台北市士林區衛生所
    進行查處，經該所於訪談原告之代表人甲○○作成談話紀錄
    ，並將調查結果函報被告核處。經被告以系爭廣告內容之產
    品非屬藥事法所稱之藥物，廣告內容卻刊載涉及醫療效能之
    詞句，核認原告違反藥事法第69條規定，爰依同法第91條第
    1項規定，以92年5月23日北市衛4字第09232909600號行政處
    分書，處以原告新台幣（下同）6萬元罰鍰，並命違規廣告
    應立即停止刊登。原告不服，向被告提出異議申請復核，被
    告認原處分無誤，遂以92年7月2日北市衛4字第09233744300
    號函復維持原處分。原告仍不服，提起訴願，經遭駁回，遂
    向本院提起行政訴訟。
二、兩造聲明：
　(一)原告聲明求為判決：
    1.訴願決定及原處分均撤銷。
    2.訴訟費用由被告負擔。
　(二)被告聲明求為判決：
    原告之訴駁回，訴訟費用由原告負擔。
三、兩造之爭點：
　(一)原告主張之理由：
    渠係與案外人凱格蘭廣告公司簽訂廣告委刊合約，將所進口
    之「健足養生足浴鞋」廣告委託該公司辦理，該公司在中央
    日報刊登之廣告內容伊有看過，至於同日在臺灣日報第21
    版刊登「健足養生足浴鞋」之廣告，係因原要在臺灣日報刊
    登廣告之公司臨時撤刊，該報廣告組要我補足那個欄位，將
    原屬30萬之廣告費，只收伊2萬元，渠始答應刊登，渠僅提
    供照片，不清楚其內容，被告如要處罰應處罰刊登廣告之人
    ，不應處罰伊云云，並提出92年2月26日在臺灣日報第21版
    及同日中央日報20版報紙各一份為證。
  (二)被告主張之理由：
    1.按藥事法第4條規定：「本法所稱藥物，係指藥品及醫療
      器材。」第69條規定：「非本法所稱之藥物，不得為醫療
      效能之標示或宣傳。」第91條規定：「違反第69條處新臺
      幣6萬元以上30萬元以下之罰鍰。」
    2.查「臺灣日報（92年2月26日）第21版勁爆娛樂刊登系爭
      「健足養生足浴鞋」產品廣告，該廣告上載有原告名稱、
      電話、產品照片、功能等，原告違規事證明確，堪予認定
      。原告雖辯稱委託該報社刊登該則廣告，惟查原告自承該
      廣告刊登內容及相關資料係其提供與報社始刊登，依經驗
      法則及一般通識，提供相關產品資料予報社記者，應預見
      報社可能刊登該產品資訊，且刊登之結果又為原告所樂見
      ，加以該產品宣傳之效益只歸屬於原告，此可由廣告內容
      提及之聯絡電話確認，則自應負間接故意法律責任，原告
      既有提供行為並經報社刊登，無論是否有委刊行為，顯然
      違反上開規定；原告如未提供相關產品資料及說明，台灣
      報業股份有限公司，也難為無米之炊撰寫產品廣告內容。
      此則廣告其產品非屬藥物，卻刊登宣稱療效廣告，違反藥
      事法第69條之規定。被告乃依其違反藥事法第69條之規定
      查處，依法尚無不合，本案並非依主觀意識判定事實。原
      告廣告違規事實洵勘認定，從而被告處以原告6萬元罰鍰
      之處分，並無不當。
    3.綜上所述，原告指訴顯為事後卸責之詞，實無理由，請判
      決駁回原告之訴等語。
　　理  由
一、本件被告代表人於訴訟繫屬中由張珩變更為宋晏仁，並已具
    狀聲明承受訴訟，合先明。
二、原告進口販售之「健足養生足浴鞋」產品非屬醫療器材，
    於92年2月26日在臺灣日報第21版刊載廣告，內載：「．．
    ．建社公司健足多功能養生足浴鞋加熱到50度即自動保持恆
    溫，讓熱水足浴活動第二心臟，血流加速，活血袪（祛）寒
    ，可防治風濕關節、腿腳疼痛、腦血栓和腦溢血．．．預防
    感冒、鼻炎、哮喘、心絞痛等症狀．．．具有美容減肥的作
    用．．．可燃燒分解體內脂肪．．．增強細胞活力，有效延
    緩人體衰老．．．進口商：建社國際貿易有限公司．．．電
    話：00-00000000．．．」等涉及醫療效能詞句，案經台中
    市衛生局查獲函移被告處理後，被告函囑台北市士林區衛生
    所進行查處，嗣該所於訪談原告之代表人甲○○作成談話紀
    錄，並將調查結果函報請被告核處。經被告以系爭廣告內容
    之產品非屬藥事法所稱之藥物，廣告內容卻刊載涉及醫療效
    能之詞句，核認原告違反藥事法第69 條規定，爰依同法第
    91條第1項規定，以92年5月23日北市衛4字第09232909600號
    行政處分書，處原告6萬元罰鍰，並命違規廣告應立即停止
    刊登。
三、原告不服，主張渠係與案外人凱格蘭廣告公司簽訂廣告委刊
    合約，將所進口之「健足養生足浴鞋」廣告委託該公司辦理
    ，該公司在中央日報刊登之廣告內容伊有看過，至於同日在
    臺灣日報第21版刊登「健足養生足浴鞋」之廣告，係因原要
    在臺灣日報刊登廣告之公司臨時撤刊，該報廣告組要我補足
    那個欄位，將原屬30萬之廣告費，只收伊2萬元，渠始答應
    判登，渠僅提供照片，不清楚其內容，被告如要處罰應處罰
    刊登廣告之人，不應處罰伊云云，並提出92年2月26日在臺
    灣日報第21版及同日中央日報20版報紙各一份為證。
四、按藥事法第2條規定：第4條規定：「本法所稱藥物，係指藥
    品及醫療器材。」第13條規定：「本法所稱醫療器材，係包
    括診斷、治療、減輕或直接預防人類疾病，或足以影響人類
    身體結構及機能之儀器、器械、用具及其附件、配件、零件
    。」第69條規定：「非本法所稱之藥物，不得為醫療效能之
    標示或宣傳。」第91條第1項規定：「違反．．．第69條．
    ．．規定之一．．．者，處新臺幣6萬元以上30萬元以下罰
    鍰。」本件原告進口販售之「健足養生足浴鞋」產品並非藥
    物，而於92年2月26日在臺灣日報第21版刊登如事實欄所述
    具有醫療效能詞句之違規藥物廣告等情，有台中市衛生局92
    年2月26日衛藥字第0920006616號函附之系爭違規廣告影本
    、台北市士林區衛生所92年4月2日及5月12日訪談原告之代
    表人甲○○之談話紀錄附卷可稽，並為原告所不爭。原告雖
    稱渠係委託案外人凱格蘭廣告公司代辦廣告事宜，渠只提供
    照片與該公司，惟該公司僅將在其中央日報刊登之報導內容
    給伊看過，至於同日在臺灣日報第21版刊登之系爭廣告，係
    因原在臺灣日報刊登廣告之客戶臨時撤刊，該報廣告組臨時
    以低價將該欄位給伊，伊僅提供照片，並不清礎內容云云。
    惟查原告在本院審理中自既承渠委託之廣告代理商凱格蘭廣
    告公司於92年2月26日在中央日報刊登之廣告內容曾給伊看
    過，並提出該份報紙為證，經核閱原告提出之中央日報廣告
    內容，與系爭臺灣日報同日所刊登之系爭廣告內容完全相同
    ，原告對凱格蘭廣告公司在中央日報刊登之廣告內容，既未
    表示要修正內容，同意其以該內容刊登，嗣因臺灣日報在該
    日之廣告欄位空出，臨時以2萬元之低價廣告費招攬原告刊
    登，原告即同意以該價格刊登廣告，廣告代理商凱格蘭廣告
    公司乃以與其在中央日報刊登相同內容之廣告在臺灣日報刊
    登，原告自應付授權人之責任，被告依上開法律之規定，並
    以原告係第一次違規刊登藥物廣告，乃處以法定最低額6萬
    元罰鍰，並命違規廣告應立即停止刊登，於法即無不合，復
    核處分及訴願決定予以維持，亦稱妥適。原告徒執前詞，訴
    請撤銷，為無理由，應予駁回。
五、兩造其餘攻擊防禦方法均與本件判決結果不生影響，故不逐
    一論述，併此敘明。
據上論結，本件原告之訴為無理由，爰依行政訴訟法第98條第3
項前段，判決如主文。
中    華    民    國    94    年    4    月     6     日
                           第七庭審判長法  官　鄭小康
                                       法  官　黃秋鴻
                                       法  官　林金本
上為正本係照原本作成。
如不服本判決，應於送達後20日內，向本院提出上訴狀並表明上
訴理由，如於本判決宣示後送達前提起上訴者，應於判決送達後
20日內補提上訴理由書（須按他造人數附繕本）。
中    華    民    國    94    年    4    月     6     日
     　　　　　　　　　　    　　　　　書記官　簡信滇
